臺灣高等法院民事裁定　　　　　　　　　 96年度抗字第454號
　　抗　告　人　乙○○
上列抗告人因與甲○○間假扣押事件，對於中華民國96年1月22
日臺灣桃園地方法院96年度裁全字第524號裁定提起抗告，本院
裁定如下：
    主  文
原裁定廢棄。
相對人甲○○於原法院之聲請駁回。
聲請及抗告訴訟費用由相對人甲○○負擔。
　　理  由
一、相對人甲○○聲請意旨略以：相對人為國光汽車客運股份有
    限公司（下稱國光公司）董事長，抗告人為與國光公司有競
    業關係之中壢汽車客運股份有限公司（以下稱中壢客運公司
    ）大股東兼負責人。抗告人為爭奪國光公司經營權，乃佯稱
    對相對人有損害賠償請求權，並據公司法第23條及第214條
    ，聲請臺灣新竹地方法院（下稱新竹地院）以95年度裁全字
    第2485號假扣押裁定，就抗告人財產為假扣押。惟抗告人所
    主張之假扣押理由，與公司法第214條全然無關，足認抗告
    人係故意以假扣押為手段，造成相對人名譽受損，進而達到
    奪取國光公司經營權之目的。抗告人復捏造事實，向臺灣臺
    北地方法院檢察署（下稱臺北地檢署）提起背信告訴，嚴重
    侵害相對人之名譽，相對人自得依民法第184條及第195條之
    規定，請求抗告人負侵權行為損害賠償責任。茲聞抗告人有
    隱匿財產之情事，為此願提供擔保，以代釋明，聲請假扣押
    等情。
二、抗告意旨則以：抗告人聲請上揭假扣押，業已提出相關事證
    ，陳明願供擔保，並經法院認為請求正當及有相當釋明後為
    之。至假扣押所欲保全之債權是否存在，應由本案繫屬之法
    院予以審酌，縱抗告人本案受敗訴之判決，並造成相對人受
    有損害，相對人亦僅得就抗告人所提供之擔保求償，無再據
    侵權行為法則，請求賠償之理。至抗告人向臺北地檢署提起
    之刑事背信告訴，現已由該署檢察官受理偵辦中，相對人並
    未提出抗告人誣告之事證，且抗告人亦僅在偵查庭庭訊時，
    陳述告訴內容，未有對外散佈於眾或有公然侮辱之情，抗告
    人係合法行使告訴權，無侵害相對人名譽之情形。況相對人
    於本件請求損害賠償之金額僅為新台幣（以下同）1千多萬
    元，而抗告人為多家公司負責人，名下有多筆存款、動產、
    不動產、投資與股票，且每日作息正常，公司亦運作正常，
    並無逃匿之虞。因此，相對人既未證明或釋明日後有何不能
    強制執行或甚難執行之虞，其假扣押之聲請，自不符假扣押
    之要件，縱相對人已陳明願供擔保，亦不應准許等語。
三、按債權人就金錢請求或得易為金錢請求之請求，欲保全強制
    執行者，得聲請假扣押，假扣押，非有日後不能強制執行或
    甚難執行之虞者，不得為之，民事訴訟法第522條第1項、第
    523條分別定有明文。又請求及假扣押之原因，應釋明之。
    前項釋明如有不足，而債權人陳明願供擔保或法院認為適當
    者，法院得定相當之擔保，命供擔保後為假扣押。請求及假
    扣押之原因雖經釋明，法院亦得命債權人供擔保後為假扣押
    ，同法第526條第1項、第2項及第3項亦有明文。依上開規定
    ，債權人聲明假扣押者，應就假扣押所保全之請求，以及假
    扣押之原因，予以釋明，必也釋明不足時，始得以擔保補足
    之，相對人主張得以擔保以代釋明之不足，所持見解，難予
    贊同。查相對人聲請原法院就抗告人之財產於1千萬元範圍
    予以假扣押，雖提出國光公司、中壢客運公司登記資料、國
    光公司股東名冊、台灣台北地檢署通知、新竹地院95年度裁
    全字第2485號裁定等證據，並於本院審理時補提抗告人財產
    所屬資料清單、土地及建物登記簿謄本、抗告人致安泰商業
    銀行建議函、新竹地政事務所覆新竹地院已查封相對人不動
    產之函文等證據。然相對人於原法院所提出之證據，以及於
    本院審理時所提出抗告人致安泰商業銀行建議函、新竹地政
    事務所覆新竹地院已查封相對人不動產之函文，僅在釋明抗
    告人對相對人之侵權行為而已，並未就假扣押之原因，即若
    未對抗告人之財產假扣押，日後有不能強制執行或甚難執行
    之虞為任何釋明。至其於本院審理時所提出之土地及建物登
    記簿謄本，固可證明抗告人對相對人提出刑事告訴及為前開
    假扣押後，於95年5月9日及95年11月29日，分別以其所有不
    動產，為國際票券金融股份有限公司及兆豐國際商業銀行設
    定1億4千萬元、4億4千1百萬元之抵押權之事實，然上開設
    定抵押權之不動產僅為抗告人所有不動產中之一部分，抗告
    人尚其他多宗不動產及投資各公司之股份，且其價值遠逾相
    對人本件假扣押所欲保全之債權額1千萬元，有相對人提出
    之抗告人財產所屬資料清單（本院卷相證2）及抗告人提出
    之全國財產稅總歸戶財產查詢清單（本院卷證物8）可參，
    是顯難依抗告人設定上開抵押權之事實，認相對人已就本件
    假扣押之原因為釋明，故其聲請對抗告人之財產為假扣押，
    於法不合，應予駁回。原裁定依相對人之聲請准對抗告人之
    財產為假扣押，尚非有當，抗告意旨指摘原裁定不當，求予
    廢棄，為有理由，應由本院將原裁定廢棄，並駁回相對人假
    扣押之聲請。
三、據上論結，本件抗告為有理由。爰裁定如主文。
中　　華　　民　　國　　96　　年　　5 　　月　　15　　日
                     民事第九庭
                         審判長法  官   黃熙嫣
                               法  官   陳玉完
                               法  官   呂太郎
正本係照原本作成。
本裁定除以適用法規顯有錯誤為理由，並經本院許可外，不得再
抗告。如提起再抗告，應於收受後10日內委任律師為訴訟代理人
向本院提出再抗告狀。並繳納再抗告費新台幣一千元。
中　　華　　民　　國　　96　　年　　5 　　月　　17　　日
　　　　　　　　　　　　　 　　書記官   詹麗珠
